【裁判字號】    92,訴,512
【裁判日期】    921224
【裁判案由】    違反毒品危害防制條例
【裁判全文】
台灣雲林地方法院刑事判決                          九十二年度訴字第五一二號
    公  訴  人  臺灣雲林地方法院檢察署檢察官
    被      告  甲○○
右列被告因違反毒品危害防制條例案件，經檢察官提起公訴（九十一年度毒偵字第一
０九六號、九十一年度毒偵緝字第一一二號），被告自白犯罪，經本院裁定依簡式審
判程序審理，判決如左：
    主      文
甲○○連續施用第一級毒品，處有期徒刑捌月；又連續施用第二級毒品，處有期徒刑
陸月。應執行有期徒刑壹年。
    事      實
一、甲○○前於民國九十一年間，先後因施用第一級毒品案件，經本院裁定送觀察、
    勒戒，均認無繼續施用毒品之傾向，由臺灣雲林地方法院檢察署檢察官分別於九
    十一年二月六日、同年五月二十九日，以九十一年度毒偵緝字第一一號案件、九
    十一年度毒偵字第四七六號不起訴處分確定。詎甲○○猶未戒除毒癮，基於概括
    犯意，自九十一年七月上旬某日起，至同年十月二十四日某時止，連續在雲林縣
    斗南鎮○○里○○街二四號六樓，以將毒品海洛因摻合食鹽水，置於注射針筒內
    ，再施打皮下或血管之方式，施用第一級毒品海洛因多次；復基於概括犯意，自
    九十一年六月中旬某日起，至同年十月二十三日某時止，連續在上址住處，將第
    二級毒品甲基安非他命置於玻璃球內，用火燒烤產生白色煙霧而吸食之方式，施
    用第二級毒品甲基安非他命多次。嗣因另涉搶奪罪嫌遭警查獲，先於同年八月一
    日凌晨六時五十分許，經員警採集尿液送驗；繼於同月二日（翌日）某時許，再
    經臺灣雲林看守所人員採集羈押人犯尿液送驗，結果均呈現嗎啡之陽性反應。再
    於同年十月二十七日下午三時三十分許，為警在雲林縣斗南鎮○○里○○路六八
    號六樓之三居所，查獲甲○○持有之注射針筒一支及夾鍊袋一只，嗣於同日晚間
    六時十五分許經員警採集尿液送驗，結果呈嗎啡及甲基安非他命之陽性反應，因
    而獲悉上情。
二、案經臺灣雲林看守所函送及雲林縣警察局移送暨斗南分局報請臺灣雲林地方法院
    檢察署檢察官偵查起訴。
    理      由
一、按現役軍人違反毒品危害防制條例之規定者，依其規定處理之；又犯罪在任職服
    役前，發覺在任職服役中者，依本法追訴審判。九十年十月二日修正之陸海空軍
    刑法第七十七條、八十八年十月二日修正之軍事審判法第五條第一項前段分別定
    有明文。雖陸海空軍刑法已將現役軍人違反毒品危害防制條例犯行，列入陸海空
    軍刑法之規範範疇。然被告於九十二年二月十日入伍之事實，有個人兵籍資料查
    詢結果表在卷可稽（見本院卷五七頁），而被告係於九十一年八月一日、九十一
    年十月二十七日，分別遭警查獲施用第一、二級毒品，當時被告尚未入伍服役，
    未具現役軍人身分，依八十八年十月二日修正施行之軍事審判法第五條規定，被
    告仍應由普通法院依毒品危害防制條例規定審理，合先敘明。
二、右揭事實，業經被告坦白承認（見本院卷三四頁背面、五十頁，毒偵卷(二)二二頁
    頁，毒偵緝卷十六、四九至五一頁，警卷(一)一頁），並有檢驗呈「嗎啡陽性」反
    應之雲林縣衛生局8.14.煙毒尿液檢驗成績書、詮昕科技股份有限公司8.14.濫
    用藥物尿液檢驗報告各一紙，及呈「嗎啡陽性、甲基安非他命」之雲林縣衛生局
    10.煙毒尿液檢驗成績書、法務部調查局1.10.調科壹字第 09100888260號檢
    驗通知書各一紙附卷可稽（見毒偵卷(一)五頁，毒偵卷(二)二九、三四頁，警卷(二)七
    頁），復有注射針筒一支及夾鍊袋一只扣案可資佐證（見毒偵卷(二)二七頁），足
    認被告自白與事實相符，應可採信。又被告前因施用毒品案件，先後二次經觀察
    、勒戒，均認無繼續施用毒品傾向，經臺灣雲林地方法院檢察署檢察官，分別不
    起訴處分確定等情，有不起訴處分書、聲請書、本院刑事裁定、執行指揮書影本
    及臺灣高等法院被告全國前案紀錄表等件在卷可證（見毒偵緝卷十二、十三、五
    五至五九頁，本院卷一至八頁）。綜上，被告施用第一、二級毒品犯行，事證明
    確，堪以認定。
三、核被告所為，係犯毒品危害防制條例第十條第一項之施用第一級及同條第二項之
    施用第二級毒品罪。被告持有第一、二級毒品進而施用，其持有之低度行為，為
    施用之高度行為吸收，不另論罪。又被告先後多次施用第一級、第二級毒品犯行
    ，時間緊接，所犯罪名相同，顯係出於概括犯意反覆為之，均為連續犯，應依刑
    法第五十六條規定，以一罪論，並加重其刑。其所犯施用第一級毒品及施用第二
    級毒品二罪間，犯意各別，行為互殊，應分論併罰。爰審酌被告前經二次觀察、
    勒戒後，已無繼續施用毒品之傾向，竟再繼續施用第一、二級毒品，並遭警查獲
    二次，及被告於本院供稱：伊於十八、九歲時，因好奇心驅使，始首次施用毒品
    ，且於入伍服役前，在母親開設之ＫＴＶ店擔任服務生，月入三萬餘元等語（見
    本院卷五二、五三頁），暨犯後坦承犯行等一切情狀，量處如主文所示之刑，併
    定其應執行之刑。另扣案之注射針筒一支及夾鍊袋一只等物，業經被告供承：為
    其所有，但欲拋棄等語（見本院卷五一頁背面，毒偵緝卷五十頁），自不另為沒
    收之諭知。
四、至被告辯稱：伊於九十二年二月十日入伍服役，因在軍中施用第一級毒品海洛因
    案件，現於國防部台南監獄執行強制戒治，並遭判刑七月確定等語（見本院卷三
    四、三五頁）。惟按刑法第五十六條所謂「同一罪名」，係指基於概括之犯意，
    連續數行為，觸犯構成犯罪要件相同之罪名者而言，大法官會議釋字第一五二號
    解釋參照。本案被告於九十二年二月二十二日十五時十分許，在陸軍步兵第一五
    七旅步一營部二連東側廁所內，以針筒注射方式，施用第一級毒品海洛因，經國
    防部南部地方法院於九十二年六月五日以九十二年和判字第三一四號判決，判處
    被告有期徒刑七月，扣案之注射針筒一支沒收銷燬之，並已於同年月三十日確定
    ，有國防部台南監獄11.4.量闔字第0920004301號函附之裁定書及判決書影本在
    卷可稽（見本院卷三九至四二頁），是依據該案犯罪事實所載，被告於入伍服役
    後，因施用第一級毒品海洛因遭查獲。而被告於本院訊問時則自承：伊於九十一
    年五月二十九日第二次執行觀察、勒戒後，約過一、二個月，始再施用毒品，直
    到九十一年十月底，始遭警查獲。九十二年二月十日入伍服役後，便沒有再找機
    會施用毒品，在軍中施用毒品，是部隊內的學長交付，否則入伍服役後，亦無毒
    品可施用。因此，九十二年二月十日入伍服役前，最後一次施用毒品是在九十一
    年十月二十七日，直到入伍為止，均未施用毒品；在軍中廁所內昏倒，係因太久
    未施用毒品，一次用量太大所致等語（見本院卷四九至五三頁）。是以，被告入
    伍服役前，最後一次施用毒品，係於同年月二十四日，且於同年月二十七日遭查
    獲後，即無繼續施用毒品之意思，可見，被告施用第一、二級毒品之犯意，應已
    中斷；況被告於九十二年二月十日入伍服役後，即再無接觸毒品之管道，其於同
    年月二十二日施用毒品，係由部隊內之學長轉讓，且因久未施用毒品，而昏倒在
    陸軍步兵第一五七旅步一營部二連東側廁所內，可見被告供稱：因久未施用毒品
    ，用量過大，始昏倒在廁所等語，應屬可信。綜上所述，被告於九十二年二月二
    十二日施用第一級毒品，與本案被告於九十一年七月上旬起，至九十一年十月二
    十四日施用第一級毒品犯行，應非基於概括犯意，自非前揭國防部軍事法院確定
    判決效力所及，併此敘明。
據上論斷，應依刑事訴訟法第二百九十九條第一項前段，毒品危害防制條例第十條第
一項、第二項，刑法第十一條前段、第五十六條、第五十一條第五款，判決如主文。
本案經檢察官乙○○到庭執行職務
中      華      民      國     九十二     年    十二    月    二十四    日
                                     台灣雲林地方法院刑事第二庭
                                         法    官  柯  志  民
右正本證明與原本無異。
如不服本判決，應於判決送達後十日內向本院提出上訴狀( 應附繕本 )。
                                         書 記 官  魏  輝  碩
中      華      民      國     九十二     年    十二    月    二十四    日
附錄法條：
毒品危害防制條例第十條
施用第一級毒品者，處六月以上五年以下有期徒刑。
施用第二級毒品者，處三年以下有期徒刑。


司法院資訊處製作；財團法人民間司法改革基金會備份。
